【裁判字號】    98,裁,413
【裁判日期】    980219
【裁判案由】    所得稅法
【裁判全文】
最  高  行  政  法  院  裁  定
                                       98年度裁字第413號
上  訴  人  屏東縣麟洛鄉果菜運銷合作社
代  表  人  甲○○
被 上訴 人  財政部臺灣省南區國稅局
代  表  人  邱政茂
上列當事人間所得稅法事件，上訴人對於中華民國96年5月8日高
雄高等行政法院95年度簡字第335號判決，提起上訴，本院裁定
如下：
    主  文
上訴駁回。
上訴審訴訟費用由上訴人負擔。
    理  由
一、被上訴人之代表人原為朱正雄，民國（下同）96年7月16日
    改由何瑞芳擔任，96年8月10日改由邱政茂擔任，彼等各於
    就任時分別具狀承受訴訟，均核無不合，應予准許。
二、按對於適用簡易程序之裁判提起上訴或抗告，須經本院許可
    ，且該許可，以訴訟事件所涉及之法律見解具有原則性者為
    限，行政訴訟法第235條定有明文。所謂法律見解具有原則
    性，係指該訴訟事件所涉及之法律問題意義重大，而有加以
    闡釋之必要而言。
三、本件上訴人於89年間分配盈餘新臺幣（下同）8,500,000元
    予社員，可扣抵稅額133,732元（被上訴人嗣於原審更正為1
    79,637元），未依所得稅法第102條之1第1項規定，於90年1
    月底前申報股利憑單，經通知後仍未依限補報，被上訴人依
    同法第114條之3第2項（原處分書及訴願決定書誤繕為第114
    條之3第1項後段）規定，按可扣抵稅額133,732元處以3倍之
    罰鍰60,000元（最高不得超過60,000元）。上訴人不服，申
    請復查，未獲變更，循序提起行政訴訟，遭原審判決駁回。
四、上訴意旨略以：(一)行政訴訟法第188條第1項規定，行政訴訟
    除別有規定外，應本於言詞辯論而為判決。再依同法第229
    條第1項第1款規定，稅捐課徵稅額於30,000元以下者，始得
    以簡易程序為判決。本件被上訴人裁處罰鍰之金額超過30,0
    00元，原審卻未於理由內說明採取簡易程序之理由及法律依
    據，即未經言詞辯論逕為判決，其法律見解違反言詞辯論主
    義原則。(二)上訴人89年度並無盈餘，因此對社員並未發放股
    利，原審僅依一紙記載股金明細，且無任何理監事簽名之各
    年度發放股金明細之內部草稿，推斷上訴人89年度有發放盈
    餘及股利分配，並認上訴人未依規定於限期內申報股利憑單
    ，違反納稅義務人協力義務。原審於此，未盡調查義務，遽
    予駁回上訴人之訴，其認事用法，有違訴訟程序自由心證原
    則即行政訴訟法第189條第1項規定等語。經查，行政訴訟法
    第229條第1項所定適用簡易程序之數額，業經司法院以92年
    9月17日院台廳行一字第23681號令增至200,000元，並定於
    93年1月1日實施；本件罰鍰金額為60,000元，原審適用簡易
    程序審理，依上開規定，並無不法。至上訴人主張原審未盡
    調查義務，其認事用法，有違訴訟程序自由心證原則即行政
    訴訟法第189條第1項規定乙節，無非本諸其主觀之法律見解
    ，就原審取捨證據、認定事實之職權行使，指摘原判決違誤
    ，並無所涉及之法律見解，具有原則上之重要情事。上訴人
    提起上訴，不合首揭規定，不應許可；其上訴難謂合法，應
    予駁回。
五、據上論結，本件上訴為不合法。依行政訴訟法第249條第1項
    前段、第104條，民事訴訟法第95條、第78條，裁定如主文
    。
中    華    民    國    98    年    2     月    19    日
                    最高行政法院第七庭
                        審判長法官  藍  獻  林
                              法官  廖  宏  明
                              法官  張  瓊  文
                              法官  姜  素  娥
                              法官  林  文  舟
以  上  正  本  證  明  與  原  本  無  異
中    華    民    國    98    年    2     月    20    日
                              書記官  賀  瑞  鸞


司法院資訊處製作；財團法人民間司法改革基金會備份。
